臺灣士林地方法院行政訴訟判決　
111年度交字第193號
原      告  藍士勛  
被      告  新北市政府交通事件裁決處
                      
代  表  人  李忠台    住同上
訴訟代理人  黃曉妍律師
複  代理人  高宏文律師
上列當事人間交通裁決事件，原告不服被告民國111年8月2日新
北裁催字第48-CS0000000號裁決，提起行政訴訟，本院判決如下
：
    主  文
原告之訴駁回。
訴訟費用新臺幣參佰元由原告負擔。
    理  由
一、本件係因原告違反道路交通管理處罰條例（下稱處罰條例）
    第43條第1項第4款、第43條第4項、第63條第1項第3款、第2
    4條第1項第3款規定，不服被告民國111年5月12日新北裁催
    字第48-CS0000000號違反道路交通管理事件裁決書（下稱原
    處分），而提起行政訴訟，經核屬於行政訴訟法第237條之1
    第1項第1款規定之交通裁決事件，自應依行政訴訟法第2編
    第3章規定之交通裁決事件訴訟程序審理；且本件事證明確
    ，本院爰依同法第237條之7規定，不經言詞辯論，逕為判決
    ，合先敘明。
二、事實概要：原告所有之車牌號碼000-0000號自用小客車（下
    稱系爭車輛），於111年1月23日下午17時24分許，原告駕駛
    系爭車輛行經新北市○○區○○路000號左右處（下稱系爭路段
    ），經新北市政府警察局汐止分局（下稱）認有非遇突發狀
    況，在行駛途中驟然減速、煞車，遂製發舉發違反道路交通
    管理事件通知單（下稱舉發通知單），記載應到案日期為11
    1年3月31日前。嗣被告認系爭車輛有「非遇突發狀況，在行
    駛中任意驟然減速」之違規事實，依同條例第43條第1項第4
    款、第4項、第24條之規定，開立原處分，處罰主文為：一
    、罰鍰新臺幣（下同）1萬8,000元，記違規點數3點，並應
    參加道路交通安全講習。二、吊扣汽車牌照6個月。二、上
    開汽車牌照逾期不繳送者：㈠、自111年6月12日起吊扣汽車
    牌照12個月，限於111年6月26日前繳送牌照。㈡、111年6月2
    6日前仍未繳送汽車牌照者，自111年6月27日起吊銷並逕行
    註銷汽車牌照。㈢、汽車牌照經吊銷或註銷者，非經公路主
    管機關檢驗合格，不得再行重新請領，但經處分逕行註銷者
    ，非滿6個月，不得再行請領。原告不服，遂提起本件行政
    訴訟。後經被告更正前開處分內容，於111年8月2日再行開
    立原處分，內容為：一、罰鍰1萬8,000元，記違規點數3點
    ，並應參加道路交通安全講習。二、吊扣汽車牌照6個月，
    並送達原告，原告遂於訴訟進行中更正原處分為相同案號之
    8月2日處分。
三、原告起訴主張：
㈠、在系爭路段，檢舉人因龜速外加急踩煞車，我因而才跨越雙
    黃線，越駛至前，因地上濕滑外加光線折射，有禽鳥飛過我
    車前。在安全範圍內才踩煞車，是遇到突發狀況才踩煞車。
    又我怕對向有來車，且我車上我家人不舒服，我趕時間。
㈡、並聲明：１、原處分撤銷。２、訴訟費用由原告負擔。
四、被告答辯略以：
㈠、依檢舉人之行車記錄器影像內容，原告車輛超越檢舉人車輛
    ，駛進檢舉人車輛前方後無故驟然急煞，並對照不同角度之
    影像，原告先向右跨越雙黃進入對向車道欲超越前方檢舉人
    車輛，因遇他向來車只能再次跨約雙黃線向左駛回原車道。
    後再成功超越前車駛進檢舉人車輛前。在過程中，未見系爭
    路段有任何緊急情況，原告於超車進入車道後，其前方道路
    並不存在突發狀況之前提下驟然煞車，易造成檢舉人及後方
    多數不特定之車輛可能因煞車不及而發生追撞風險。雖原告
    主張當時有突發狀況，但依據前開影像，天氣晴朗無雨，地
    面乾爽，且無禽鳥飛越系爭機車，檢舉人車輛亦均保持均速
    行駛，是原告確有驟然煞車行為之存在，其違規屬實。
㈡、並聲明：１、原告之訴駁回。２、訴訟費用由原告負擔。
五、本院之判斷：
㈠、本件相關法規：
１、處罰條例第43條第1項第4款：汽車駕駛人，駕駛汽車有下列
    情形之一者，處6,000元以上2,400元以下罰鍰，並當場禁止
    其駕駛：四、非遇突發狀況，在行駛途中任意驟然減速、煞
    車或於車道中暫停。
２、處罰條例第43條第4項：汽車駕駛人有第1項或前項行為者，
    並吊扣該汽車牌照6個月；經受吊扣牌照之汽車再次提供為
    違反第1項第1款、第3款、第4款或前項行為者，沒入該汽車
    。
３、處罰條例第24條第1項第3款：汽車駕駛人，有下列情形之一
    者，應接受道路交通安全講習：三、有第43條規定之情形。
４、處罰條例第63條第1項第3款：汽車駕駛人有下列各款所列條
    款之一者，除依原條款處罰鍰外，並予記點：三、有第43條
    、第53條或第53條之1情形之一者，各記違規點數3點。
５、道路交通安全規則第94條第2項：汽車除遇突發狀況必須減速
    外，不得任意驟然減速、煞車或於車道中暫停。前車如須減
    速暫停，駕駛人應預先顯示燈光或手勢告知後車，後車駕駛
    人應隨時注意前車之行動。
㈡、如事實概要欄之事實，業據兩造所未爭執，並有原處分、舉
    發通知單、交通違規申訴資料、勘驗筆錄等在卷可查（見本
    院卷第90、100、102、114、133頁），足認為真實。
㈢、本件經本院當庭勘驗檢舉人之錄影光碟，勘驗結果略以（見
    本院卷第133頁勘驗筆錄）：
１、錄影光碟雖為一段影片，但分為前後兩段，前段至播放時間2
    6秒，為行車紀錄器拍攝車輛前方行車紀錄器畫面，後段自
    前開時間後至結束，為甲車後方行車紀錄器畫面。
２、錄影光碟前段，錄影時間2022/01/23 17:24:22至28系爭車輛
    由行車紀錄器拍攝車輛左方之對向車道超車，進入行車紀錄
    器拍攝車輛車道後直接煞車，行駛一下後其煞車燈亮起，再
    行往前直行至前段影片結束。
３、錄影光碟後段，錄影時間2022/01/23 17:23:58，系爭車輛出
    現於畫面。於17:24:06至14系爭車輛開始做勢超車，因路況
    關係回到原本車道，後又於17:24:13至24再次做勢超車，並
    超越甲車。
４、畫面中並無任何禽鳥飛過之畫面。而依據前開行車紀錄器畫
    面，地面並無濕滑之情形。　
５、就前段畫面觀之，從原告進入檢舉人（行車紀錄器拍攝車輛
    ）同車道後至錄影結束，其對向車道並無任何來車。
㈣、依道路交通安全規則第94條第2項及處罰條例第43條第1項第4
    款等規定之解釋，可知所謂「突發狀況」之存在，應具有立
    即發生之危險性及緊迫性之狀況存在，方才屬之，亦即上開
    說明所舉之例，諸如前方有車禍突然發生、道路塌陷、車輛
    惡意危險之駕駛行為或巨大貨物突然掉落路面、惡烈天候情
    況等等其它緊急突發狀況，導致駕駛人當下不得不採取驟然
    減速、煞車或於車道中暫停時等措施，如此始符緊急避難之
    法理及道路交通管理處罰條例第43條第1項第4款之例外而不
    予處罰規定意旨。由前開錄影內容可知，當日並無原告所稱
    之禽鳥飛過及地面濕滑，且錄影中車輛均無所謂危險行駛，
    亦無所謂道路塌陷、巨大物體掉落等相類之緊急情況或其他
    急迫性危險，原告駕駛系爭車輛當無所謂遇到突發狀況而應
    驟然減速或煞車之情形。是以，原告主張難謂可採。
㈤、原告主張怕對向有來車乙節，然就檢舉人行車紀錄器影片觀
    之，自原告進入檢舉人車道直至錄影結束，對向並未有來車
    ，況原告既已進入檢舉人車道，對向車道與其行向之車道並
    因有分向限制線而非屬非同一車道，縱有來車，亦不構成其
    可以驟然減速、煞車之理由。另原告車上家人不舒服趕時間
    ，然此部分不構成行政罰法上之未避免自己或他人緊急危難
    而為違反行政法上義務之行為，不構成緊急避難，亦與原告
    本件驟然煞車之行為無涉，附此敘明。
六、綜上所述，原告主張均不可採，其行為該當處罰條例第43條
    第1項第4款之規定，被告開立原處分經核即屬於法有據，並
    無違誤。原告訴請撤銷原處分為無理由，應予駁回。
七、本件判決基礎已臻明確，兩造其餘之攻擊防禦方法及訴訟資
    料經本院審酌後，核與判決結果不生影響，無逐一論述之必
    要，附予敘明。
八、本件第一審裁判費為300元，應由敗訴之原告負擔，爰確定
    第一審訴訟費用額如主文第2項所示。
九、據上論結，本件原告之訴為無理由，依行政訴訟法第98條第
    1項前段、第236條、第237條之7、第237條之8第1項、第237
    條之9第1項，判決如主文。
中　　華　　民　　國　　111 　年　　9 　　月　　30　　日
                  行政訴訟庭  法  官  唐一强
以上為正本係照原本作成。
如不服本判決，應於判決送達後20日內，向本院提出上訴狀並表
明上訴理由（原判決所違背之法令及其具體內容或依訴訟資料可
認為原判決有違背法令之具體事實），其未載明上訴理由者，應
於提出上訴後20日內向本院補提理由書（上訴狀及上訴理由書均
須按他造人數附繕本，如未按期補提上訴理由書，則逕予駁回上
訴），並應繳納上訴裁判費新臺幣750元。
中　　華　　民　　國　　111 　年　　9 　　月　　30　　日
                              書記官  鍾堯任